臺灣臺中地方法院民事判決　　　　　　　100年度訴字第956號
原　　　告　薛明世
訴訟代理人　陳明發律師
被　　　告　姚明輝
　　　　　　姚林珠雲
上二人共同
訴訟代理人　林堡欽律師
上列當事人間清償借款事件，本院於民國100年9月19日言詞辯論
終結，判決如下：
    主      文
原告之訴及假執行之聲請均駁回。
訴訟費用由原告負擔。
    事實及理由
壹、程序部分：
    按訴狀送達後，不得將原訴變更或追加他訴，但擴張或減縮
    應受判決事項之聲明者，不在此限，民事訴訟法第255條第1
    項第3款定有明文。本件原告起訴請求被告姚林珠雲就被告
    姚明輝積欠原告之新台幣(下同)478萬6246元債務，其中200
    萬元部分，應負連帶清償之責。嗣於起訴狀繕本送達後，變
    更為被告姚林珠雲應就其中98萬9000元之債務，負連帶清償
    之責，核屬減縮對被告姚林珠雲應受判決事項之聲明，揆諸
    上開規定，應予准許。
貳、實體部分：
一、原告起訴主張；
  (一)原告與被告姚明輝為朋友關係，雙方係旅行社同業，自92年
    5月間起，姚某以週轉為由，陸續以下列方式向原告借款，
    迄94年3月30日止，共新台幣(下同)750萬8976元。期間曾陸
    續清償272萬2730元，尚欠本金478萬6246元。其借款方式可
    概分為下列五種型式：(1)交付現金。(2)交付支票供兌現。(3)
    由原告以信用卡刷付姚某應支付之旅館、餐費用。(4)匯款。
    (5)代付利息給第三人李俊洲等。上開借款方式、時間、金額
    、事由及被告還款時間、金額均由原告詳細登載、記帳，並
    請被告姚明輝簽名確認。被告姚明輝為求能陸續借款，並保
    證其能還，除開立各項借款明細及簽立切結書外，又陸續簽
    發支票及本票交原告持有。另被告姚明輝之母姚林珠雲，就
    被告姚明輝之上開負債，於92年9月30日在原告辦公室，就
    當日結算金額之98萬9000元部分，於原告所書寫「姚媽同意
    借小姚背書989,000元」之字據上，親自簽名表達同意，並
    因此簽發面額200萬元之本票予原告。則被告姚林珠雲自應
    就此98萬9000元之借款，與被告姚明輝負連帶償還之責。
  (二)聲明：1.被告姚明輝應給付原告478萬6249元；被告姚林珠
    雲就其中98萬9000亦應負連帶給付之責。並均自起訴狀繕本
    送達翌日起至清償日止，按年息5%計算之利息。2.訴訟費用
    由被告負擔。3.願供擔保請准予宣告假執行。
  (三)對被告抗辯之陳述：
    1.被告姚明輝向原告借款之事實，除有上開對帳單及切結書
      為證外，被告姚明輝於原告所犯重利案件之95年2月23日
      偵查筆錄亦供陳：「92年左右...向薛明世總共借款400萬
      元左右，正確金額不知道.....」；另95年5月22日偵查筆
      錄供稱：「是向薛明世借款」；另96年1月30日審判筆錄
      供稱：「原本我們是旅遊業，當時股東倒閉，有開票，我
      為了顧信用，我跟他借」；另96年5月15日審判筆錄供稱
      ：「切結書也是薛明世要我簽的，債權人是薛明世」等語
      。此外，被告姚明輝於92年12月22日親至原告辦公室，曾
      書寫「小姚每月28日固定還錢10萬以上」之字條。顯見，
      被告姚明輝向原告借款之事實相當明確。
    2.被告姚明輝雖抗辯債權已轉讓予訴外人李俊洲，惟李俊洲
      是地下錢莊經營者，因李俊洲向原告佯稱要為原告處理債
      務，詎其竟與被告姚明輝勾結，企圖侵吞原告之債權，原
      告因而向警察局自首，並檢舉李俊洲重利。茲原告從未書
      立任何書面字據，將債權讓與李俊洲，也未將被告姚明輝
      簽立之本票、支票交付李俊洲。李俊洲所持有被告姚明輝
      之支票及本票，係原告自首時所提出，並由警方誤發還予
      李俊洲。且李俊洲於刑事重利案件審理中之96年5月15日
      審判筆錄亦供稱：不是我吃下，我只是幫他(指原告)處理
      等語。益證原告並無將債權轉讓予訴外人李俊洲。
    3.退萬步言，兩造如無借貸合意，消費借貸契約未成立，則
      被告受領系爭款項即無法律上之原因，原告亦得依不當得
      利之法律關係，請求被告返還。
二、被告部分：
  (一)關於原告依據「票款關係」請求之部分：
    1.原告既未占有或提示前述支票及本票等之原本，自無法行
      使票據權利。
      (1)按稱票據者，乃當事人記載日期與地點，並簽名於票上
        ，為無條件約定由自己或委託他人，以支付一定金額為
        目的之完全有價證券，而所謂「完全的有價證券」，係
        其權利之發生，須作成證券；權利之移轉，須交付證券
        ；權利之行使，須提示證券，三者缺一不可。準此，票
        據既為提示證券，又具繳回性質，則票據上權利之行使
        ，與票據之占有，有密不可分離之關係，必須占有提示
        票據方得行使票據權利，換言之，則未占有或提示票據
        者，無從行使票據債權，即尚不得逕對票據債務人行使
        票據上之權利。
      (2)另按「票據係完全的有價證券，即表彰具有財產價值之
        私權的證券，其權利之發生、移轉或行使，均與票據有
        不可分離之關係，執有票據，始得主張該票據上所表彰
        之權利。故主張票據債權之人，應執有票據始可，如其
        未執有票據，不問其原因為何，均不得主張該票據權利
        。」此有最高法院82年台上字第2619號判決要旨可參。
      (3)原告於起訴狀內固提出證七及證八等所示之支票及本票
        等影本，惟查，原告目前並未執有前述支票及本票原本
        ，參諸上開說明及裁判意旨，原告自無法行使該等票據
        權利。
    2.原告於起訴狀內所提出之支票及本票等，均已罹於時效而
      消滅，被告亦得拒絕給付。
      (1)按票據上之權利，對匯票承兌人及本票發票人，自到期
        日起算；見票即付之本票，自發票日起算，3年間不行
        使，因時效而消滅。對支票發票人自發票日起算，1年
        間不行使，因時效而消滅，票據法第22條第1項定有明
        文。
      (2)茲原告於起訴狀內所提出之支票及本票（按指：原告起
        訴狀之證七及證八），該等票據之發票日及到期日，大
        抵係在民國(下同)92、93年間，而原告係於100年02月
        17日始對被告起訴行使前開票據權利，準此，上述之本
        票3年、支票1年之票據消滅時效業已完成，被告自得主
        張時效抗辯權，而拒絕給付。
    3.綜上，關於上述支票及本票等票據，原告既未占有或提示
      原本，自無法行使票據權利，何況該等票據請求權，亦罹
      於時效而消滅，被告亦得主張時效之抗辯。從而原告主張
      依據票據關係請求，自無理由。
  (二)關於原告依據「借款關係」請求之部分：
    1.按「當事人主張有利於己之事實者，就其事實有舉證之責
      任。」民事訴訟法第277條前段定有明文。次按「請求履
      行債務之訴，除被告自認原告所主張債權發生原因之事實
      外，應先由原告就其主張此項事實，負舉證之責任，必須
      證明其為真實後，被告於其抗辯事實，始應負證明之責任
      ，此為舉證責任分擔之原則。」最高法院43年台上字第37
      7號判例要旨參照。再按「民事訴訟如係由原告主張權利
      者，應先由原告負舉證之責，若原告先不能舉證，以證實
      自己主張之事實為真實，則被告就其抗辯事實即令不能舉
      證，或其所舉證據尚有疵累，亦應駁回原告之請求。」最
      高法院17年上字第917號亦著有判例可參。再按「當事人
      主張有金錢借貸關係存在，須就其發生所須具備之特別要
      件即金錢之交付與借貸意思表示相互一致負舉證責任。而
      交付金錢之原因多端，或為買賣，或為贈與，或因其他之
      法律關係而為交付，非謂一有金錢之交付，即得推論授受
      金錢之雙方即屬消費借貸關係。若僅證明有金錢之交付，
      未證明借貸意思表示互相一致者，尚不能認有金錢借貸關
      係存在。」最高法院92年台上字第557號判決、93年台上
      字第19號判決、69年度台上字第3546號判例等足參。本件
      原告雖主張與被告姚明輝有750萬8976元借款之合意及金
      錢之交付，惟被告否認之，原告自應就該借貸意思互相表
      示合致及借款業已交付之事實，負舉證之責。
    2.另按「支票為無因證券，交付票據之原因甚多，或為贈與
      、或為買賣、或為確保當事人間已存在之法律關係、或為
      消滅已存在之法律關係，非僅囿於金錢借貸一端而已，故
      除別有證據外，僅為支票之簽發、授受或轉讓，自不足以
      證明其原因事實。」最高法院89年台上字第1082號判決要
      旨可稽。申言之，票據乃文義證券及無因證券，故票據上
      之權利義務悉依票上所載文義定之，與其基礎之原因關係
      各自獨立，故票據上權利之行使，不以其原因關係存在為
      前提，尚難因執有票據，即得證明其所主張之原因關係為
      存在。
    3.本件原告主張交付支票以供被告兌領，固提出多紙票頭（
      按指：原告起訴狀之證四）為佐，擬以證明兩造間有消費
      借貸關係存在，惟票據既係文義證券及無因證券，與其基
      礎之原因關係各自獨立，自難僅因執有票頭，即得遽以證
      明消費借貸原因關係存在。況且，被告亦否認與原告間有
      前述多紙票頭所示金額之借款合意及金錢交付，依上開說
      明，原告自應舉證以實其說。另原告所提出之多紙票頭，
      其中部分票頭或「無」記載被告，或無「姚」字樣之簽名
      ，或記載「退票」字眼，尤徵原告起訴狀所述內容，尚無
      足採憑。實則，被告姚明輝之所以開票予原告，係因被告
      姚明輝經營旅行社，可向旅行團員收取團費款項，因原告
      向被告表示其有資金上之週轉需求，可開立日期較後之支
      票予旅行團所入住之飯店、餐廳、遊覽車行、遊樂園業者
      等業主廠商，因此，被告姚明輝乃應原告之要求，於向旅
      行團員收取團費款項後，將該出團所需之團費款項交予原
      告，而由原告同時開立同額支票交予被告姚明輝，嗣由被
      告姚明輝於出團時持之向上述業主廠商付款，蓋苟非如此
      ，則縱令原告至愚，亦不至接連交付支票予被告姚明輝以
      供兌領，何況原告猶為有社會經驗歷練之人，原告此部分
      之主張，有違經驗法則。
    4.原告再提出信用卡扣款同意書、信用卡專用簽帳單、信用
      卡訂房授權書、信用卡簽帳單等據(按指：原告起訴狀之
      證五)，擬以證明兩造間有消費借貸關係存在。惟查，被
      告否認與原告間有前述之信用卡文件所示金額之借款合意
      及金錢交付，原告自應舉證以實其說。且按之原告於起訴
      狀所載：「…雙方係旅行社同業…」，則原告既自承為旅
      行社業者，則其於起訴狀中所謂之旅遊團費住宿或餐費、
      車資等費用，亦有可能係原告所洽接之旅行團應支付予業
      主廠商之款項；亦有可能係因原告向被告表示其有資金上
      之週轉需求，由被告姚明輝應原告之要求，向旅行團員收
      取團費款項後，將該出團所需之團費款項交予原告，而原
      告則同時以刷卡付款換取現金之方式，為被告姚明輝擬出
      團之住宿費、餐費等予以刷卡結帳。則原告提出之上開資
      料，亦無從證明與被告姚明輝有借款之事實。
    5.原告又主張其有匯款之事實，並擬以證明兩造間有消費借
      貸關係存在，惟參諸上開判例判決意旨，縱有匯款之事實
      者，也僅能證明有金錢之交付，苟未能舉證兩造間有消費
      借貸意思表示之互相合致者，尚不能逕認兩造間即有消費
      借貸關係存在，蓋因交付金錢之原因多端，或為買賣，或
      為贈與，或因其他之法律關係而為交付，非一有金錢之交
      付，即得推論授受金錢之雙方即屬消費借貸關係。更何況
      被告除否認兩造間有消費借貸關係存在之外，亦否認有原
      告所謂匯款之事實，尤其原告並未提出任何匯款之證據加
      以佐憑，更難以遽信之。
    6.原告另主張其有代付利息給第三人李俊洲，並擬以證明兩
      造間有消費借貸關係存在，惟查，被告除否認有委託原告
      代付利息予李俊洲外，更否認有此部分之借貸合意存在，
      原告應舉證說明之。
    7.對於原告起訴狀之證一「姚明輝借支票刷卡現金明細」乙
      表及證三「商家名稱及金額」等4紙手寫文件，因均屬原
      告單方自行製作，故被告否認前述文書之真正性，又無足
      證明兩造間有借貸意思互相表示合致及借款業已交付之事
      實；此外，有關原告起訴狀之證二「對帳單」及證四「切
      結書」，此為原告單方認定姚明輝積欠之本利，且係因其
      自行決定利息高低且隨意計算調高利息所致，期間甚有高
      達月息15％、20％之重利，除被告姚明輝無法苟同外，原
      告前述犯行業經臺灣彰化地方法院95年度訴字第1195號刑
      事判決認定有罪確定在案。況且前述所謂之「對帳單(證
      二)」及「切結書(證四)」等之簽名，均係被告姚明輝出
      於急迫壓力之下所為，非出於自由意志為之，更無足為憑
      ，尤其前開書面所示數據大抵為原告自行計算之高額重利
      ，並非其有交付他筆借款之證明文件，此外，被告亦否認
      雙方之間有前開書面所示金額之借款合意及金錢交付，則
      原告自應舉證證明之。
    8.本件實情如下：
      (1)被告姚明輝先前經營全景旅行社時需錢週轉，原告見狀
        且趁被告姚明輝急迫之際，約莫7至8次借款予被告姚明
        輝，並向被告姚明輝收取高額重利，又原告前後僅共交
        付約70至80萬元之借款予被告姚明輝，且原告與被告姚
        明輝間亦僅就前述70至80萬元達成借貸合意，而被告姚
        明輝為償還前述70至80萬元之借款債務及支付高額重利
        ，前後己支付將近300萬元之龐大金錢予原告，而原告
        於起訴狀內亦自承被告姚明輝支付伊272萬2730元，故
        原告與被告姚明輝間早已無何債權債務關係之存在至明
        。
      (2)至於原告所提出之台灣彰化地方法院99年度國字第5號
        民事判決，遍觀該判決內容，並無提及被告姚明輝積欠
        原告任何借款債務之情，反而於該判決第11頁記載：「
        …，然姚明輝既稱並未向原告借款高達750萬8976元，
        故原告對於已交付多少金額之借款予姚明輝及渠等間約
        定之利息如何計算等積極事實，自應負舉證責任，縱原
        告仍持有系爭票據亦不得僅此即謂其對姚明輝有478萬
        6246元(原告稱姚明輝已清償272萬2730元)之借款債權
        存在，原告仍應提出其他佐證以實其說…」、「(三)綜
        上，原告縱使持有系爭支票、本票、所有權狀之正本，
        其對於曾交付多少借款金額予姚明輝及雙方關於利息之
        約定及計算方式，原告均應再提出其他佐證以證明之…
        」等判決理由，更足徵原告應就伊於本案主張與被告間
        有750萬8976元消費借貸關係存在乙事，予以舉證，故
        原告遽憑此判決即謂證明其所主張之原因關係為存在，
        顯係嚴重誤解前開判決內容，殊不足取。職是，被告姚
        明輝重申僅向原告借款70至80萬元，並早已全數清償完
        畢，雙方間已無債權債務關係存在。
  (三)關於原告訴請被告二人應連帶給付之部分：
    1.按「數人負同一債務，明示對於債權人各負全部給付之責
      任者，為連帶債務。無前項之明示者，連帶債務之成立，
      以法律有規定者為限。」民法第272條定有明文。
    2.查原告於起訴狀內略以：「另被告姚明輝之母姚林珠雲，
      亦為兒子債務於93年9月至彰化市○○路原告辦公室，借
      989,000元支票5張，對帳單並簽名背書(證八)(付款明細)
      。為保證姚某確能還款，另在93年10月7日亦簽發面額貳
      佰萬元本票一紙，交原告持有以供保證之用，亦有該簽名
      (證七)第6張。」等情，進而主張被告姚林珠雲與姚明輝
      就其中98萬9000元應負共同償還之責任。惟查，被告均否
      認被告姚林珠雲有為被告姚明輝保證還款之情事，另外被
      告亦均否認有何連帶債務之存在。職故，參之上開法文意
      旨，足認原告關於被告二人連帶給付之請求，並非有理，
      。
  (四)縱令原告所謂之系爭借貸關係存在(假設語氣)，惟因原告借
    款予被告姚明輝之資金，均係來自訴外人李俊洲，而原告事
    後已將其對於被告姚明輝之債權轉讓予訴外人李俊洲，此已
    為原告於臺灣彰化地方法院95年度訴字第1195號刑事案件審
    理中所不否認，復有訴外人李俊洲於該件刑案之供述足佐，
    尤為前開案號刑事判決理由等認定在案。基此，原告對於被
    告姚明輝己無何債權可言，其請求自乏依據。
  (五)聲明：1.原告之訴及假執行之聲請均駁回。2.訴訟費用由原
    告負擔。3.如受不利之判決，願供擔保請准免為假執行。
三、法院之判斷：
  (一)本件原告起訴對被告二人請求清償借款，固據提出多紙本票
    及支票影本為憑，惟原告於本院100年5月16日言詞辯論期日
    ，已明示係向被告請求給付借款，而非請求給付票款。質言
    之，本件原告係基於消費借貸之法律關係對被告為請求，並
    非基於票據之法律關係為請求，固本件被告關於票據法律關
    係之抗辯，爰不再一一論述，合先敘明。
  (二)按「當事人主張有利於己之事實者，就其事實有舉證之責任
    。」民事訴訟法第277條前段定有明文。次按「請求履行債
    務之訴，除被告自認原告所主張債權發生原因之事實外，應
    先由原告就其主張此項事實，負舉證之責任，必須證明其為
    真實後，被告於其抗辯事實，始應負證明之責任，此為舉證
    責任分擔之原則。」最高法院43年台上字第377號判例要旨
    參照。再按「民事訴訟如係由原告主張權利者，應先由原告
    負舉證之責，若原告先不能舉證，以證實自己主張之事實為
    真實，則被告就其抗辯事實即令不能舉證，或其所舉證據尚
    有疵累，亦應駁回原告之請求。」最高法院17年上字第917
    號亦著有判例可參。本件原告主張被告姚明輝向伊借款750
    萬8976元，嗣後曾陸續清償272萬2730元，尚欠本金478萬
    6246元之事實，固據提出帳單明細表、對帳單、支票票頭、
    刷卡支付簽帳單、切結書、支票及本票影本等為證，惟為被
    告所否認，原告對於其與被告姚明輝借貸關係存在之事實，
    自負有舉證之責任。
  (三)另按「稱消費借貸者，於當事人間必本於借貸之意思合致，
    而有移轉金錢或其他代替物之所有權於他方之行為，始得當
    之。是以消費借貸，因交付金錢之原因多端，除有金錢之交
    付外，尚須本於借貸之意思而為交付，方克成立。倘當事人
    主張與他方有消費借貸關係存在者，自應就該借貸意思互相
    表示合致及借款業已交付之事實，均負舉證之責任，其僅證
    明有金錢之交付，未能證明借貸意思表示合致者，仍不能認
    為有該借貸關係存在。」最高法院98年度台上字第1045號判
    決參照。經查：本件原告於100年2月17日起訴狀中，先主張
    被告姚明輝向伊借款750萬8976元，惟已陸續清償272萬2730
    元，尚欠本金478萬6246元未清償；惟嗣於100年8月15日準
    備書狀中則改稱被告姚明輝尚積欠伊864萬1912元未清償等
    語。前後主張不一，且差距甚大，究竟被告姚明輝有無向原
    告借貸及借貸金額若干，要非無疑。
  (四)又按消費借貸為要物契約，因金錢或其他代替物之交付而生
    效力（參見89年5月5日民法債編修正施行前之民法第475條
    ）。又支票為文義證券及無因證券，支票上權利係依支票文
    義而發生，與其基礎之原因關係各自獨立，支票上權利之行
    使，不以其原因關係存在為前提，尚難因執有支票，即得證
    明其所主張之原因關係為存在，亦有最高法院90年度台上字
    第8號判決可資參照。固原告所提出之支票及本票等，實不
    足以證明兩造間存有借貸契約之法律關係。
  (五)另查，「薛明世(即本件原告)與訴外人李俊洲二人，共同基
    於以貸款之方式而取得與原本顯不相當重利之概括犯意聯絡
    ，由薛明世介紹急需用錢之人向李俊洲借款。茲因薛明世見
    其同事即姚明輝(即本件被告)因經營『全景旅行社』需錢孔
    急，竟基於以貸款之方式而取得與原本顯不相當重利之犯意
    ，自92年間某日起至93年間某日止，趁姚明輝急迫之際，連
    續七至八次借款予姚明輝，每次借款金額為數萬元至30萬元
    不等，利息為每1萬元每月450元（換算年利率為54%，其中
    第一次借款30萬元，每10萬元先扣利息4500元，其餘各次借
    款金額均在10、20萬元以內），姚明輝則提供臺中市○○區
    ○○路183之28號土地及建築改良物所有權狀一張及簽立本
    票8張及支票等作為借款之擔保，姚明輝前後合計共向薛明
    世借款約7、80萬元，後薛明世又以姚明輝無法付款為理由
    ，隨意計算調高利息（期間甚有高達月息15%、20%，利息高
    低由薛明世自行決定），後利息與借款金額合計薛明世自行
    認定姚明輝尚積欠一千餘萬元。嗣因薛明世與李俊洲二人間
    發生糾紛無法排解，薛明世即於95年2月4日晚間八時許，在
    有偵查犯罪職權之機關或個人發覺其犯罪前，自動向彰化縣
    警察局和美分局警員張焜庭自首其重利之犯行，並主動接受
    裁判。迨經警方查證後於95年2月23日下午2時許，持本院所
    核發之搜索票至彰化縣彰化市○○路521巷6號李俊洲辦公室
    執行搜索，並經警搜索扣得本票45張、借據2張、薛明世開
    立之支票3張等物。」上開原告之犯罪事實業據臺灣彰化地
    方法院95年度訴字第1195號刑事判決認定在案，此經本院調
    閱上開卷宗審閱無訛。綜上可知，被告姚明輝向原告借貸之
    金額，實際應僅有7、80萬元。
  (六)另證人薛明世於本院審理中亦證稱：「(問：你與原告有無
    金錢往來？)有，當初他叫我當金主讓他去放高利貸。」、
    「( 問：是否認識被告姚明輝？)認識。我與他有金錢往來
    ，薛明世會帶他去我辦公室拿錢（就是借錢）。」、「(問
    ：從何時開始？金額？)記不起來。本金大約7、80萬元。」
    「( 問：原告為何說姚明輝欠他7、8百萬元？)我與原告原
    先講好對外的利息要算月息八分，後來原告自己把利率提高
    ，有時一個月高達百分之兩百。」、「(問：姚明輝借的錢
    ，後來有無清償？)有。他有時會還給薛明世，我也有拿到
    ，但是原告跟姚明輝拿多少，我不知道。」、「(問：你在
    刑事案件審理中提到，原告後來把他對被告的債務讓與給你
    ？) 其實我是金主，債權本來就是我的，只是之前讓原告去
    收，現在我把它拿回來而已。」、「(問：姚明輝是否知道
    債權轉而由你自己去收？)知道。因為利息太高姚明輝負荷
    不了，有輕生的念頭，姚明輝帶他母親來求我，所以我才會
    跟他說這筆帳以後我自己去處理。」、「(問：薛明世有無
    同意？)薛明世就是不滿我這樣做才會去警察局檢舉我。薛
    明世在外放款的錢確實是我的，他向我拿錢時，也有簽本票
    給我。」等語(見本院100年8月15日筆錄)。核與被告姚明輝
    於上開刑事案件審理中以證人身分到庭證述：「我曾經到過
    李俊洲那裡，我後來知道薛明世的錢是向李俊洲借的，我們
    當時談好就是由我直接還錢給李俊洲，李俊洲答應我讓我慢
    慢還，不要利息的。」、「因為我向薛明世借的錢，是薛明
    世跟李俊洲借來的，所以後來由我直接還李俊洲。」、「在
    我還不出利息時，薛明世才說他幕後還有金主，後來我知道
    這個金主是李俊洲，我就跟金主說叫他們不要逼我，不要利
    息算那麼高，我還不出來，李俊洲說他沒有這樣說，我才知
    道是薛明世說的話有出入。」、「我那時候才知道薛明世向
    李俊洲借錢都沒還，我們還給薛明世的錢，薛明世都沒還給
    李俊洲。」等語大致相符（見上開刑事判決書理由欄第貳項
    第五點)。
  (七)綜上可知，被告姚明輝向原告借貸之金額，僅約7、80萬元
    ，且背後金主(即真正之債權人)為李俊洲。而原告主張被告
    姚明輝向伊借款達7、800萬元，實際上是以高額利率複利計
    算之結果。此外，金主李俊洲事後已取回此筆借貸之債權，
    換言之，原告已非此筆借貸之債權人。從而，原告本於借貸
    契約之法律關係，請求被告姚明輝清償借款即無理由。至於
    被告姚林珠雲縱有為其子即被告姚明輝針對系爭借款中之部
    分金額為擔保清償之意思，惟按讓與債權時，該債權之擔保
    及其他從屬權利，隨同移轉於受讓人，民法第295條第1項前
    段定有明文。基於上開保證債務從屬性之原則，本件原告之
    債權於移轉予訴外人李俊洲時，此部分之擔保自當隨同移轉
    ，則原告自亦不得對被告姚林珠雲有所主張。
  (八)況且，依民法第205條之規定：約定利率，超過百分之二十
    者，債權人對於超過部分之利息，無請求權。本件被告姚明
    輝向原告借貸之本金為7、80萬元，已如前述。倘以80萬元
    作為基準，並自原告所主張最後一筆借款94年3月間起算，
    至100年止，總共約7年；再按年息20%計算，則7年之利息合
    計為96萬元(計算式：80×0.2×6＝96)，被告姚明輝應償還
    之本息合計為176萬元(計算式：80＋96＝176)。茲原告已自
    承被告姚明輝陸續清償之款項為272萬2730元，遠超過依法
    定最高利率計算應清償之本息。故縱認借款債權未移轉予訴
    外人李俊洲，被告姚明輝之清償責任已了，原告自亦不得再
    向被告姚明輝及其保證人姚林珠雲求償。
  (九)綜上所述，本件原告之請求為無理由，應予駁回。原告之訴
    既經駁回，其假執行之聲請即失所附麗，應併駁回之。
四、本件事證已臻明確，兩造其餘攻擊防禦方法及舉證，核與判
    決結果不生影響，爰不一一論述，併此敘明。
五、結論：原告之訴為無理由，依民事訴訟法第78條，判決如主
    文。
中    華    民    國    100    年    10    月    3    日
                  民事第三庭    法  官  高英賓
正本係照原本作成。
如對本判決上訴，須於判決送達後20日內向本院提出上訴狀。如
委任律師提起上訴者，應一併繳納上訴審裁判費。
中    華    民    國    100    年    10    月    3    日
                                書記官  廖碩薇